【裁判字號】    99,訴,84
【裁判日期】    990212
【裁判案由】    違反毒品危害防制條例
【裁判全文】
臺灣嘉義地方法院刑事判決                99年度訴字第84號
公  訴  人  臺灣嘉義地方法院檢察署檢察官
被      告  甲○○
上列被告因違反毒品危害防制條例等案件，經檢察官提起公訴（
99年度毒偵字第24號），因被告於本院準備程序中就被訴事實為
有罪之陳述，經本院合議庭裁定由受命法官獨任以簡式審判程序
審理判決如下：
    主  文
甲○○施用第一級毒品，累犯，處有期徒刑壹年。
    犯 罪 事 實
一、甲○○前因竊盜案件，經本院以94年度易字第296號判決判
    處有期徒刑7月確定；因違反毒品危害防制條例案件，經本
    院以94年度訴字第591號判決判處有期徒刑8月確定；因強盜
    案件，經臺灣高等法院臺南分院以95年度上更（一）字第22
    9號判決判處有期徒刑3年確定；並經本院以96年度聲減字第
    577號裁定前2罪減刑後，與後1罪定應執行有期徒刑3年6月
    確定，入監執行後假釋出監，於民國98年1月9日假釋期滿，
    未經撤銷假釋，其未執行之刑，以已執行論而執行完畢。且
    曾於88年間，因施用毒品案件，經本院以88年度毒聲字217
    號裁定應送勒戒處所觀察、勒戒，後因無繼續施用毒品傾向
    於88年4月14日釋放，並經臺灣嘉義地方法院檢察署檢察官
    以88年度偵緝字第90號為不起訴處分確定；復於上開觀察、
    勒戒執行完畢釋放後5年內之90年間，再犯施用毒品案件，
    經本院以91年度毒聲字第138號裁定應送勒戒處所觀察、勒
    戒，後因有繼續施用毒品傾向，再經本院以91年度毒聲字第
    449號裁定令入戒治處所強制戒治，於93年1月9日因法律修
    正執行完畢釋放。詎仍不知悔改，基於施用第一級毒品海洛
    因及第二級毒品甲基安非他命之犯意，於98年12月7日晚上
    ，在嘉義縣東石鄉圍潭村17號住處內，以將海洛因與甲基安
    非他命摻水置於針筒注射身體之方式，同時施用海洛因與甲
    基安非他命1次。嗣其於有偵查犯罪職權之機關或公務員發
    覺其上開犯行前，向處理之警員坦承上開施用毒品犯行而自
    首接受裁判，並經其同意採尿送驗後，結果確呈海洛因進入
    人體後經代謝作用所分解生成之嗎啡陽性反應及甲基安非他
    命陽性反應。
二、案經甲○○自首及嘉義縣警察局朴子分局報告臺灣嘉義地方
    法院檢察署檢察官偵查起訴。
    理  由
一、本件被告甲○○所犯係死刑、無期徒刑、最輕本刑為3年以
    上有期徒刑以外之罪，亦非高等法院管轄第一審案件，且被
    告於本院準備程序中，已就被訴事實為有罪之陳述，經告知
    簡式審判程序之旨後，被告及檢察官對於本件改依簡式審判
    程序審理均表示同意，經本院合議庭依刑事訴訟法第273條
    之1第1項規定，裁定本件由受命法官獨任以簡式審判程序加
    以審理，是本件依刑事訴訟法第273條之2規定，不受同法第
    159條第1項、第161條之2、第161條之3、第163條之1及第16
    4條至第170條有關證據提示、交互詰問及傳聞證據等相關規
    定之限制，合先敘明。
二、上開犯罪事實，業據被告坦承不諱，且其本件為警採集送驗
    之尿液，經以酵素免疫法（EIA）初步篩檢及氣相層析質譜
    法（GC／MS）確認鑑定，檢驗結果確呈海洛因進入人體後經
    代謝作用所分解生成之代謝物嗎啡陽性反應及甲基安非他命
    陽性反應，有臺灣檢驗科技股份有限公司98年12月22日濫用
    藥物尿液檢驗報告及代號與真實姓名對照表各1紙在卷可資
    佐證（見警卷第3頁至第4頁）。足認被告上開任意性自白與
    事實相符，堪予採信。
三、按施用第一、二級毒品為犯罪行為，毒品危害防制條例第10
    條定有處罰明文。故施用第一、二級毒品者，依前揭規定本
    應科以刑罰。惟基於刑事政策，對合於一定條件之施用者，
    則依同條例第20條、第23條之規定，施以觀察、勒戒及強制
    戒治之保安處分。又毒品危害防制條例於92年7月9日修正公
    布，自93年1月9日施行，其中第20條、第23條將施用毒品之
    刑事處遇程序，區分為「初犯」及「5年內再犯」、「5年後
    再犯」。依其立法理由之說明：「初犯」，經觀察、勒戒或
    強制戒治後，應為不起訴處分或不付審理之裁定；經觀察、
    勒戒或強制戒治執行完畢釋放後，「5年內再犯」者，因其
    再犯率甚高，原實施之觀察、勒戒及強制戒治既已無法收其
    實效，爰依法追訴或裁定交付審理。至於經觀察、勒戒或強
    制戒治執行完畢釋放後，「5年後再犯」者，前所實施之觀
    察、勒戒或強制戒治已足以遮斷其施用毒品之毒癮，為期自
    新及協助其斷除毒癮，仍適用「初犯」規定，先經觀察、勒
    戒或強制戒治之程序。從而依修正後之規定，僅限於「初犯
    」及「5年後再犯」2種情形，始應先經觀察、勒戒或強制戒
    治程序。倘被告於5年內已再犯，經依法追訴處罰，縱其第3
    次（或第3次以上）再度施用毒品之時間，在初犯經觀察、
    勒戒或強制戒治執行完畢釋放5年以後，已不合於「5年後再
    犯」之規定，且因已於「5年內再犯」，顯見其再犯率甚高
    ，原實施觀察、勒戒或強制戒治，已無法收其實效，即應依
    該條例第10條處罰。至於第3次（或第3次以上）施用毒品之
    時間，是否宜有期間限制？以多久為適宜？則分屬刑事政策
    、專門醫學之範圍，非審判機關所能決定，有待循立法途徑
    解決。
四、本件被告曾於88年間，因施用毒品案件，經本院以88年度毒
    聲字217號裁定應送勒戒處所觀察、勒戒，後因無繼續施用
    毒品傾向於88年4月14日釋放，並經臺灣嘉義地方法院檢察
    署檢察官以88年度偵緝字第90號為不起訴處分確定；復於上
    開觀察、勒戒執行完畢釋放後5年內之90年間，再犯施用毒
    品案件，經本院以91年度毒聲字第138號裁定應送勒戒處所
    觀察、勒戒，後因有繼續施用毒品傾向，再經本院以91年度
    毒聲字第449號裁定令入戒治處所強制戒治，於93年1月9日
    因法律修正執行完畢釋放等節，有臺灣高等法院被告前案紀
    錄表在卷可按（見本院卷第4頁至第21頁）。是被告於「初
    犯」經觀察、勒戒及強制戒治後，曾於5年內再犯施用毒品
    案件，經依法追訴處罰，揆諸上揭說明，本案自無再經觀察
    、勒戒及強制戒治之必要，檢察官逕行起訴，即無不合。本
    件事證明確，被告犯行堪以認定。
五、查海洛因、甲基安非他命分別為毒品危害防制條例第2條第2
    項第1款、第2款所定之第一級、第二級毒品，故核被告所為
    ，分別係犯毒品危害防制條例第10條第1項之施用第一級毒
    品罪及同條第2項之施用第二級毒品罪。被告持有海洛因、
    甲基安非他命以施用，其持有之低度行為，應為各該施用之
    高度行為所吸收，均不另論罪。又其係以1施用行為，同時
    施用第一級毒品與第二級毒品，而觸犯上開2罪，為想像競
    合犯，應依刑法第55條規定，從一重之施用第一級毒品罪處
    斷。又本件被告係因另案經警拘捕後，於製作警詢筆錄時中
    即主動坦承上開施用毒品犯行，並配合採集尿液送驗之情，
    亦有警詢筆錄及本院99年1月27日公務電話紀錄各1份存卷可
    考（參見警卷第1頁至第2頁、本院卷第24頁），被告即係於
    有偵查犯罪職權之機關或公務員發覺其上開犯行前，向警員
    坦承上開施用毒品犯行並進而接受裁判，是被告所為與刑法
    第62條前段規定自首之條件相符，爰依法減輕其刑。而其前
    因竊盜案件，經本院以94年度易字第296號判決判處有期徒
    刑7月確定；因違反毒品危害防制條例案件，經本院以94年
    度訴字第591號判決判處有期徒刑8月確定；因強盜案件，經
    臺灣高等法院臺南分院以95年度上更（一）字第229號判決
    判處有期徒刑3年確定；並經本院以96年度聲減字第577號裁
    定前2罪減刑後，與後1罪定應執行有期徒刑3年6月確定，入
    監執行後假釋出監，於98年1月9日假釋期滿，未經撤銷假釋
    ，其未執行之刑，以已執行論而執行完畢等情，有上開被告
    前案紀錄表可稽，其於受徒刑之執行完畢後，5年以內故意
    再犯本件有期徒刑以上之罪，為累犯，應依法加重其刑，並
    先加後減之。爰審酌被告曾因施用毒品經裁定觀察、勒戒、
    強制戒治及判處徒刑執行完畢，猶未知警惕而再犯本案，足
    見其未徹底戒除施用毒品之惡習，惟念及施用毒品本質上係
    戕害自身健康之行為，尚未嚴重破壞社會秩序或侵害他人權
    益，且被告坦承犯行、犯後態度尚可暨其犯罪之動機、目的
    、手段、國中肄業之智識程度、已離婚、之前從事裝潢工作
    、經濟狀況不好、同時施用第一級毒品與第二級毒品等一切
    情狀，量處如主文所示之刑。
據上論斷，應依刑事訴訟法第273條之1第1項、第299條第1項前
段，毒品危害防制條例第10條第1項、第2項，刑法第11條前段、
第47條第1項、第55條、第62條前段，判決如主文。
本案經檢察官林俊良到庭執行職務。
中    華    民    國    99    年    2     月    12    日
                  刑事第四庭    法  官  吳育霖
以上正本證明與原本無異。
如不服本判決應於收受判決後10日內向本院提出上訴書狀，並應
敘述具體理由；其未敘述上訴理由者，應於上訴期間屆滿後20日
內向本院補提理由書（均須按他造當事人之人數附繕本）「切勿
逕送上級法院」。告訴人或被害人如對於本判決不服者，應具備
理由請求檢察官上訴，其上訴期間之計算係以檢察官收受判決正
本之日期為準。
中    華    民    國    99    年    2     月    12    日
                                書記官  陳俊男
附錄本案論罪科刑法條：
毒品危害防制條例第10條
施用第一級毒品者，處6月以上5年以下有期徒刑。
施用第二級毒品者，處3年以下有期徒刑。

司法院資訊處製作；財團法人民間司法改革基金會備份。
